【裁判字號】    98,易,1751
【裁判日期】    980824
【裁判案由】    詐欺
【裁判全文】
臺灣板橋地方法院刑事判決              98年度易字第1751號
公  訴  人  臺灣板橋地方法院檢察署檢察官
被      告  甲○○
                    現於宜蘭監獄另案執行中，暫寄押於臺灣
上列被告因詐欺案件，經檢察官提起公訴（98年度偵字第13347
、13686 號），被告於準備程序中就被訴事實為有罪之陳述，本
院合議庭裁定由受命法官獨任行簡式審判程序，並判決如下：
    主    文
甲○○幫助意圖為自己不法之所有，以詐術使人將本人之物交付
，處拘役參拾日，如易科罰金，以新臺幣壹仟元折算壹日。
    事    實
一、甲○○明知依一般社會生活之通常經驗，如提供其於金融機
    構開立之帳戶予姓名年籍不詳之人使用，可能幫助不詳犯罪
    集團作為詐欺財物之用，竟仍基於幫助詐欺取財之不確定故
    意，於民國98年3 月間某日，在臺北縣三重市○○路之中國
    信託銀行門前附近，以新臺幣（下同）4,000 元之價格，將
    其中華郵政公司三重中山路郵局帳戶（帳號：000000000000
    00號）及臺灣銀行板橋分行帳戶（帳號：000000000000000
    號）之提款卡及密碼，售予某姓名年籍不詳之詐欺集團成員
    。嗣同一詐欺集團之某成員即基於意圖為自己不法所有之犯
    意，以附表所示方法行騙羅東昇、陳郁婷及陳昱如等3 人，
    致該3 人均限於錯誤，分別將如附表所示金額匯至如附表所
    示前開2 個帳戶，其後旋即有人以自動櫃員機領款方式提領
    一空。嗣羅東昇、陳郁婷及陳昱如於匯款後，始驚覺受騙並
    報警處理，因而查悉上情。
二、案經臺北縣政府警察局三重、板橋分局分別報告臺灣板橋地
    方法院檢察署檢察官偵查後起訴。
    理    由
一、上開犯罪事實，業據被告於本院審理時自白不諱，核與證人
    羅東昇、陳郁婷及陳昱如於警詢時之證述相符，並有被告前
    揭郵局及臺灣銀行帳戶之開戶資料及交易明細、羅東昇、陳
    郁婷及陳昱如等3 人匯款之存摺明細等附卷可稽，堪認被告
    前揭自白屬實。本案事證明確，被告犯行堪以認定。
二、按刑法上之幫助犯，係對於犯罪與正犯有共同之認識，而以
    幫助之意思，對於正犯資以助力，而未參與實施犯罪之行為
    者而言（此有最高法院75年度臺上字第1509號、88年度臺上
    字第1270號判決意旨可參）。本案詐欺集團成員使用被告前
    開2 個帳戶，對被害人羅東昇、陳郁婷及陳昱如施以詐術所
    為，均係犯刑法第339 條第1 項之詐欺取財罪，而被告雖僅
    係同時出售2 個帳戶予該詐欺集團使用，而未實際參與詐騙
    集團成員對被害人施用詐術之行為，但其出售帳戶供詐欺集
    團使用之結果，已使詐欺集團得以順利取走騙得款項，對其
    犯罪行為之遂行顯有相當程度之助力，是核其所為，應係犯
    刑法第30條第1 項、第339 條第1 項之幫助詐欺取財罪。其
    以1 個提供帳戶之行為，同時交付2 個帳戶予該詐欺集團使
    用，而幫助該詐欺集團成員詐得羅東昇、陳郁婷及陳昱如等
    數個被害人之財物，係一行為而觸犯數幫助詐欺取財罪名，
    為想像競合犯，應從一重之幫助詐欺取財罪處斷。再按幫助
    他人實行犯罪行為者，為幫助犯。雖他人不知幫助之情者，
    亦同；幫助犯之處罰，得按正犯之刑減輕之，刑法第30條定
    有明文。本案被告所為屬於幫助犯，已如前述，爰依刑法第
    30條第2 項減輕之。爰審酌被告之素行紀錄（有臺灣高等法
    院被告前案紀錄表在卷可查），其出售帳戶予詐欺集團作為
    犯罪使用，增加被害人尋求救濟之困難，並使犯罪之訴追趨
    於複雜，擾亂社會正常交易安全，及本案被害人受詐騙金額
    高達77,369元，被告犯後於本院審理時已坦承犯罪之犯後態
    度等一切情狀，量處如主文所示之刑，並諭知如易科罰金之
    折算標。
三、按除被告所犯為死刑、無期徒刑、最輕本刑為3 年以上有期
    徒刑之罪或高等法院管轄第一審案件者外，於前條第1 項程
    序進行中，被告先就被訴事實為有罪之陳述時，審判長得告
    知被告簡式審判程序之旨，並聽取當事人、代理人、辯護人
    及輔佐人之意見後，裁定進行簡式審判程序，刑事訴訟法第
    273 條之1 第1 項定有明文。本案被告被訴刑法第339 條第
    1 項詐欺取財罪之法定本刑為「5 年以下有期徒刑、拘役或
    科或併科1 千元以下罰金」，並非最輕本刑3 年以上之罪，
    且被告於本院準備程序期日就被訴事實為有罪之陳述後，經
    告知被告簡式審判程序之旨，並聽取被告及檢察官之意見後
    ，本院合議庭認宜改用簡式審判程序，乃裁定由受命法官獨
    任行簡式審判程序審理之，附此說明。
據上論斷，應依刑事訴訟法第273 條之1 第1 項、第299 條第1
項前段，刑法第339 條第1 項、第55條前段、第30條、第41條第
1 項前段，刑法施行法第1 條之1 第1 項、第2 項前段，判決如
主文。
本案經檢察官顏妃琇到庭執行職務。
中    華    民    國    98    年    8     月    24    日
                  刑事第六庭  法  官  楊明佳
以上正本證明與原本無異。
如不服本判決應於收受送達後10日向本院提出上訴書狀，並應敘
述具體理由；其未敘述上訴理由者，應於上訴期間屆滿後20日內
向本院補提理由書（均須按他造當事人之人數附繕本）「切勿逕
送上級法院」。
                              書記官  林金良
中    華    民    國    98    年    8     月    24    日
┌────────────────────────────────────┐
│附表                                                                    │
├──┬───┬───────────────┬────┬────────┤
│編號│受害人│          受騙經過            │  金額  │    轉入帳戶    │
├──┼───┼───────────────┼────┼────────┤
│ 一 │羅東昇│某姓名年籍不詳之成年人於98年3 │29,029元│中華郵政公司三  │
│    │      │月4 日20時30分許打電話給羅東昇│        │重中山路郵局帳戶│
│    │      │佯稱：之前網路購物款項有問題，│        │（帳號：00000000│
│    │      │須取消付款云云，致羅東昇陷於錯│        │929671號）      │
│    │      │誤，依照指示於同日以ATM 轉帳方│        │                │
│    │      │式轉出右列金額至甲○○右列帳戶│        │                │
│    │      │。                            │        │                │
├──┼───┼───────────────┼────┼────────┤
│ 二 │陳郁婷│某姓名年籍不詳之成年女子於98年│29,989元│臺灣銀行板橋分行│
│    │      │3 月6 日17時58分許打電話給陳郁│（起訴書│帳戶（帳號：0040│
│    │      │婷佯稱：先前在網路購物時誤勾選│誤載為88│00000000000號） │
│    │      │分期付款，須辦理更改設定手續云│,000 元 │                │
│    │      │云，致陳郁婷陷於錯誤，依照指示│，業經公│                │
│    │      │於同日以ATM 轉帳方式轉出右列金│訴檢察官│                │
│    │      │額至甲○○右列帳戶。          │當庭更正│                │
│    │      │                              │之）    │                │
├──┼───┼───────────────┼────┼────────┤
│ 三 │陳昱如│某姓名年籍不詳之成年人於98年3 │18,351元│同上帳戶        │
│    │      │月6 日18時許打電話給陳昱如佯稱│        │                │
│    │      │：你弟弟先前在網路購物時誤勾選│        │                │
│    │      │分期付款，須辦理更改設定手續云│        │                │
│    │      │云，致陳昱如陷於錯誤，依照指示│        │                │
│    │      │於同日以ATM 轉帳方式轉出右列金│        │                │
│    │      │額至甲○○右列帳戶。          │        │                │
└──┴───┴───────────────┴────┴────────┘
附錄本案論罪科刑法條全文
刑法第339條
意圖為自己或第三人不法之所有，以詐術使人將本人或第三人之
物交付者，處5 年以下有期徒刑、拘役或科或併科1 千元以下罰
金。
以前項方法得財產上不法之利益或使第三人得之者，亦同。
前二項之未遂犯罰之。


司法院資訊處製作；財團法人民間司法改革基金會備份。
